# 急！请教陈版主和各位大神，子公司发行股份实施同控后母公司合并报表的处理

提问人：rmj0315 时间：2022-02-17 21:31:31
求助陈版，期盼解答。母公司A的子公司B本年 6 月底发行股份+现金对价购买了公司C 71%的股权，其中51%的股权原由公司A的母公司S持有，20%原由第三方公司D持有。按照监管规则适用指引-会计类第一号规定——“对于同时向控股股东和第三方购买股权达成的企业合并，在同时向控股股东和第三方购买股权形成的同一控制下企业合并交易中，合并方自控股股东购买股权，应当作为同一控制下的企业合并处理;合并方自第三方购买股权，应当作为购买子公司少数股东权益处理。合并方在编制合并财务报表的比较信息时，在比较期间应只合并自控股股东购买的股权份额，被合并方的其余股权应作为少数股东权益列报;合并日收购被合并方的其余股权时，作为购买子公司少数股东权益处理。”——子公司B按照51%的比例重述了期初的报表，于合并日做了购买少数股东权益的会计处理。该同控+购买少数股东权益的基础信息如下：
C公司： 6 月底：实收资本 100 ，资本公积 200 ，盈余公积 5 ，未分配利润 20 ，合计归母净资产 325 ，少数股东权益 10 。1-7月归母净利润 10 ，少数股东损益0.25。上年底：实收资本 100 ，资本公积 200 ，盈余公积 5 ，未分配利润 10 ，合计归母净资产 315 ，少数股东权益9.75。评估值 330
B公司：与C公司达成一致以评估值 330 作为对价，以发行股份+现金的方式进行购买，发行股份对价为 300 ，现金对价为 30 。依照上述信息，B公司于年初确认资本公积，还原未分配利润和盈余公积，确认少数股东权益，加上C公司账面的少数股东权益，合计影响期初净资产总额为C公司于上年末的净资产。B公司于 6 月底在单体层面按照同控和购买少数股东权益分别确认了长投、股本和资本公积，合并层面调整了购买少数股东权益的长投和资本公积，调整抵消后，合并日共确认了股本、资本公积和少数股东权益=C公司于 7 月底的归母净资产。
对上述交易有如下问题： 1 、对于1-6月的净利润，B公司是否需要按照51%的同控比例确认投资收益与少数股东损益，并将其与年初年末未分配利润进行抵消？ 2 、对于B发行股份和现金作为对价购买C公司的这笔交易，母公司A应该要怎么处理呢？期初没有B公司发行股份购买事项，因此A于期初对B公司确认的资本公积、未分配利润计算归母归少后得到同样购买C公司于上年末净资产的效果。 1 ）但合并日 6 月末由于B公司发行了股份，A公司层面对资本公积、未分配利润和少数股东权益的影响要如何计算呢？计算之后在所有者权益变动表中该如何填列？假设母公司A对B公司的持股比例在B发行股份之前和之后由55%下降到了54%，B发行股份前归母净资产为 1000 。 2 ）上述事项在本年末还需要进行什么处理吗？非常感谢！

回答人：chenyiwei
1 、需要，即在重述后的合并报表中，以合并日（ 7 月 1 日）为界，此前的少数股权比例为49%，此后为29%。
2 、在母公司A的合并报表中，只需反映一项于 7 月 1 日向外部股东收购C公司20%股权的交易，体现为权益性交易。B向少数股东支付的对价的公允价值与该20%少数股东权益之间的差额调整权益。这部分权益变动在合并权益变动表中作为“所有者投入和减少资本——其他”列示。
3 、其他无需特殊处理的事项。